【裁判字號】    97,台上,1829
【裁判日期】    970430
【裁判案由】    違反毒品危害防制條例等罪
【裁判全文】
最高法院刑事判決            九十七年度台上字第一八二九號
上  訴  人  台灣高等法院台南分院檢察署檢察官
被      告  甲○○
            乙○○
上列上訴人因被告等違反毒品危害防制條例等罪案件，不服台灣
高等法院台南分院中華民國九十七年一月三十一日第二審判決（
九十六年度上訴字第一二七九號，起訴案號：台灣雲林地方法院
檢察署九十五年度〈第一審及原判決均誤載為九十六年度〉偵字
第四三八七號），提起上訴，本院判決如下：
    主  文
原判決關於其附表所示乙○○販賣第一、二級毒品及甲○○部分
均撤銷，發回台灣高等法院台南分院。
其他上訴駁回。
    理  由
一、發回（即乙○○就原判決附表所示販賣第一、二級毒品及甲
○○）部分：
本件原判決認定被告甲○○、乙○○二人原係男女朋友關係，同
居於雲林縣二崙鄉油車村十一鄰山子門三十六號之三十四乙○○
住處。乙○○意圖營利，基於販賣第一級毒品海洛因及第二級毒
品甲基安非他命以牟利之概括犯意，分別自民國九十五年初起至
九十五年五月二十四日止、自九十四年年底起至九十五年六月間
止，以其持有0000000000號、0000000000
號及0000000000號行動電話作為聯繫工具，先後於原
判決附表所示時、地，以表列價格、交易方式，連續多次販賣海
洛因予廖俊彬、廖偉宏、廖明義、吳進益，及連續多次販賣安非
他命予廖俊彬、廖俊結、歐坤杰、王國瑋、徐志偉、李茂樹。甲
○○知悉乙○○係以上開行動電話與該附表所示之購買毒品者聯
絡，並駕車前往約定地點交付海洛因及安非他命，竟仍基於幫助
薛某販賣海洛因及安非他命之概括犯意，於同上時間內，當乙○
○因睡覺或不在居住處，而不便（或無法）接聽電話時，甲○○
即多次代為接聽購買毒品者之來電，將內容轉知乙○○，且於薛
某駕車時同行前往約定地點，由乙○○下車交付海洛因及安非他
命，甲○○則留在車內，而連續幫助乙○○販賣海洛因及安非他
命。乙○○另意圖營利，基於販賣安非他命犯意，於九十五年七
月一日，經徐志偉以其０五─0000000號電話撥打薛某0
000000000號行動電話聯絡後，在雲林縣二崙鄉○○村
○○路一一０號徐志偉住處，以新台幣（下同）五百元價格，販
賣安非他命予徐志偉一次。嗣經警對被告二人共使用之0000
000000號行動電話實施通訊監察，乃循線查獲等情。因而
撤銷第一審關於甲○○部分科刑之判決，經比較刑法之新舊規定
後，改判依行為時即修正前刑法連續犯規定，仍論處甲○○連續
幫助販賣第一級毒品及連續幫助販賣第二級毒品二罪刑，並依數
罪併罰之例，定其應執行之刑。另就乙○○部分，認第一審判決
比較刑法之新舊規定後，依行為時即修正前連續犯規定，論處乙
○○連續販賣第一級毒品及連續販賣第二級毒品二罪刑（均為累
犯），並與後述駁回部分，依數罪併罰之例，定其應執行之刑。
固非無見。
惟查：(一)、原判決理由係以被告二人坦認之供詞，互核相符，且
與廖俊彬、廖俊結、歐坤杰、李茂樹於警詢、偵查中之供證，及
與廖偉宏、廖明義、王國瑋、徐志偉、吳進益警詢證述之情節相
適合，資為認定渠二人確有本件販賣及幫助販賣海洛因暨安非他
命犯行之主要論據。然廖俊彬於警詢就警員提示其向乙○○購買
毒品之電話監聽通聯內容，坦承伊於九十五年四月九日向薛某購
買安非他命及海洛因，於同年月十一日、十二日向其購買海洛因
。且稱伊係於九十五年四月初起，向薛某購買海洛因等語（見警
卷第三十二頁至第三十七頁）。乃依原判決事實及其附表所載，
則認定薛某係於九十五年年初起，計售賣海洛因與安非他命各二
次予廖俊彬，而甲○○則為其幫助販賣犯行等情，此與所引卷證
不相符合。另依原判決附表編號六所示，乙○○係自九十五年一
月起至同年五月二十五日止，先後販賣安非他命予王國瑋七次，
甲○○則為該幫助販賣犯行。但王國瑋於警詢就警員提示九十五
年五月二十五日之電話監聽內容時，供稱該次購買安非他命係友
人綽號「阿風」者借用其電話打予乙○○，非渠向薛某購買等語
（見警卷第八十一、八十二頁），此與上開事實認定，亦兩不相
侔，均有證據上理由矛盾之違法。(二)、沒收為從刑，屬於刑之一
種，故沒收之物須於犯罪事實中有具體之記載始為適法，否則諭
知沒收即難謂有事實之根據。原判決於理由內就第一審判決關於
乙○○於其附表所示販賣海洛因所得款，係以該附表所載凡無法
特定之數額（指販賣之價格），依罪疑有利被告原則，均按最低
額計算，計為六千五百元，另連續販賣安非他命所得款部分計為
二萬零三百元，說明其依毒品危害防制條例第十九條第一項規定
就薛某上開販賣毒品所得諭知沒收，如全部或一部無法沒收時，
以其財產抵償之，係無不合。然其事實部分，除附表編號七、八
外，其餘就薛某販賣海洛因或安非他命予廖俊彬等人之價格，則
均僅記載其最低及最高售價，至其售賣毒品予廖俊彬等人個別確
實所得款究竟若干之犯罪事實，則未加認定記載。是其理由內上
開關於乙○○販賣海洛因、安非他命分別所得款額，如何計算之
說明，即失其事實依據，而有判決理由矛盾之違誤。(三)、原判決
理由係以甲○○被訴於九十五年七月一日與乙○○共同販賣安非
他命予徐志偉部分之犯罪不能證明，因檢察官以之與林女論罪部
分依連續犯裁判上一罪關係起訴，乃說明就該部分不另為無罪諭
知。然刑法於九十四年二月二日業經修正，將連續犯規定予以刪
除，並於九十五年七月一日起施行。則檢察官起訴書就被告二人
於九十五年七月一日販賣安非他命予徐志偉之行為，認與渠等於
刑法該次修正前售賣安非他命予徐某之犯行，依連續犯裁判上一
罪關係起訴，應屬有誤（見起訴書附表編號七）。即原判決就乙
○○部分，亦認其事實欄一部分（即原判決附表所示）所為分別
係犯毒品危害防制條例第四條第一項販賣第一級毒品罪，及同條
第二項販賣第二級毒品罪。如事實欄二部分（即九十五年七月一
日販賣安非他命予徐志偉）所為，係犯毒品危害防制條例第四條
第二項販賣第二級毒品罪，所犯上開三罪均犯意各別，罪名互異
，應予分論併罰。乃其嗣於甲○○上開被訴於九十五年七月一日
共同販賣安非他命予徐志偉部分，則以上開理由說明不另為無罪
諭知，應有理由論敘前後矛盾及判決不適用法則之違誤。以上，
或係檢察官上訴意旨所指摘，或為本院得依職權調查之事項，應
認原判決關於乙○○就其附表所示販賣第一、二級毒品及甲○○
部分均有撤銷發回更審之原因。
二、駁回（即乙○○九十五年七月一日販賣安非他命）部分：
查第三審上訴書狀，應敘述上訴之理由，其未敘述者，得於提起
上訴後十日內補提理由書於原審法院，已逾上述期間，而於第三
審法院未判決前仍未提出上訴理由書狀者，第三審法院應以判決
駁回之，刑事訴訟法第三百八十二條第一項、第三百九十五條後
段規定甚明。原判決就乙○○於其附表所示販賣海洛因、安非他
命予廖俊彬等人及於九十五年七月一日販賣安非他命予徐志偉之
行為，分別論處其毒品危害防制條例第四條第一項、第二項之販
賣第一級、第二級毒品及販賣第二級毒品三罪刑，而予分論併罰
。檢察官不服原審判決，於九十七年二月二十日提起上訴，然就
薛某上開於九十五年七月一日售賣安非他命予徐志偉，涉犯販賣
第二級毒品罪部分，並未敘述理由，迄今逾期已久，於本院未判
決前仍未提出，依上開規定，此部分上訴自非合法，應予駁回。
據上論結，應依刑事訴訟法第三百九十七條、第四百零一條、第
三百九十五條後段，判決如主文。
中    華    民    國  九十七  年    四    月   三十   日
                      最高法院刑事第五庭
                          審判長法官  張  淳  淙
                                法官  劉  介  民
                                法官  張  春  福
                                法官  蔡  彩  貞
                                法官  林  俊  益
      本件正本證明與原本無異
                                      書  記  官
中    華    民    國  九十七  年    五    月   十五   日
                                                 H


司法院資訊處製作；財團法人民間司法改革基金會備份。
